臺灣橋頭地方法院行政訴訟判決
111年度交字第68號
原      告  陳尚豪  
被      告  高雄市政府交通局

代  表  人  張淑娟  
上列當事人間交通裁決事件，原告不服被告民國111年3月16日高
市交裁字第32-BZD196084號裁決書，提起行政訴訟，本院判決如
下：  
    主      文
原告之訴駁回。
訴訟費用新臺幣300元由原告負擔。
    事實及理由
一、程序事項：按行政訴訟法第237條之7規定，交通裁決事件之
    裁判，得不經言詞辯論為之。本件屬交通裁決事件，依兩造
    所述各節及卷內資料其事證已臻明確，本院認無經言詞辯論
    之必要，爰不經言詞辯論而為判決。
二、事實概要：原告駕駛MZU-6981號普通重型機車（車主為訴外
    人林錦珠，下稱系爭車輛）於民國110年12月24日9時53分許
    ，在高雄市○○區○○○路000號前往北，因「汽車駕駛人行車速
    度，超過規定之最高時速逾20公里至40公里以内」交通違規
    ，經高雄市政府警察局岡山分局（下稱舉發單位）依採證相
    片逕行舉發，填掣高市警交字第BZD196084號舉發違反道路
    交通管理事件通知單（下稱系爭舉發通知單），車主不服舉
    發，曾於111年1月24日提出陳述，經舉發單位查復：舉發無
    誤。車主仍不服，向被告申請歸責駕駛人並開立裁決，被告
    遂依據道路交通管理處罰條例（下稱處罰條例）第85條條第
    1項、第40條、第63條暨違反道路交通管理事件統一裁罰基
    準及處理細則(下稱處理細則）第45條規定開立本件裁決書
    ，裁處原告「罰鍰新臺幣（下同）1,400元整，並記違規點
    數1點」之處分（下稱原處分），原告不服，提起本訴。
三、原告主張：系爭舉發通知單上之違規地發生地點「高雄市○○
    區○○○路000號前往北」（經原告實地勘查為高雄捷運股份有
    限公司北機廠）距離「警52」測速取締告示牌（下稱系爭告
    示牌）以google地圖測量為距離約為320公尺，並非距離在1
    00公尺至300公尺之間，實與處罰條例第7條之2第2項第9款
    、第3項規定及交通部103年11月27日交路字第1030036829號
    函釋有違。此外，舉發單位員警並非採用「警用雷射槍使用
    守則」建議之「取締時應以路邊架設三角架或警員於路邊以
    固定站姿穩定測速槍方式為之」方式使用測速儀，而是在行
    進中警車內使用測速儀，而行進中警車並非定點，有測速結
    果嚴重誤差之虞，原處分違法等語，並聲明：原處分撤銷。
四、被告則以：
　㈠經檢視舉發機關提供之示意圖及採證照片可見：系爭告示牌
    設置於省道成功北路快慢車道分隔島，測速取締儀器位置位
    於系爭告示牌北向約141.6公尺處，而測速儀器位置與違規
    行為發生地（系爭違規地點）依採證相片顯示36.6公尺，綜
    上，系爭告示牌與違規行為發生地相距約178.2尺(141.6+36
    .6)，顯已符合前揭「100公尺至300公尺間，明顯標示」之
    舉發要件。又系爭告示牌在日間有自然光線之情形下，足可
    清楚辨識，是系爭告示牌之設置，業已盡告知用路人依速限
    駕駛之作為義務，足以促請駕駛人注意不得違規行駛，已堪
    認符合處罰條例第7條之2第3項「明顯標示」之意旨。且衡
    諸設置測速取締告示牌規定之立法用意，不外表明科處違規
    人行政裁罰之目的乃在敦促駕駛人依行車速限駕駛，是以科
    學儀器採證，應由主管機關在明顯處警示，用以提醒駕駛人
    依道路速限行駛，以期在駕駛人避免受罰之心理下，達到依
    行車速限駕駛進而維護行車安全之最大效益，此係善意之提
    醒。駕駛人理應謹慎注意暨遵守該路段速度限制之規定，並
    非僅於設置「測速照相請減速」之告示牌處、或在警車閃爍
    警示燈明確告知正在執行超速取締勤務時，方遵守交通規則
    ，而於未設有告示牌處即得有不予遵循之寬容空間。
　㈡又本件舉發單位員警採證使用之雷射測速儀，領有財團法人
    工業技術研究院110年10月21日雷射測速儀檢定合格證書，
    觀諸採證照片上清晰可見系爭車輛之車號：000-0000，且明
    確標示：日期：12/24/2021、時間：09:53:12、速限：40km
    h、車速：64kmh、序號：TC009407、證號：J0GB0000000等
    數據，足徵原告駕駛系爭車輛於上揭時間，行駛系爭違規地
    點時，該雷射測速儀確仍在合格期限内，且該雷射測速儀之
    準確性及正確性應值得信賴，原處分洵無不合等語，並聲明
    ：原告之訴駁回。
五、本院之判斷
　㈠按「汽車駕駛人之行為有下列情形之一，當場不能或不宜攔
    截製單舉發者，得逕行舉發：……七、經以科學儀器取得證據
    資料證明其行為違規」、「前項第7 款之科學儀器應採固定
    式，並定期於網站公布其設置地點。但汽車駕駛人之行為屬
    下列情形之一者，不在此限：……九、行車速度超過規定之最
    高速限或低於規定之最低速限」、「對於前項第9款之取締
    執法路段，在一般道路應於100公尺至300公尺前……設置測速
    取締標誌。」，處罰條例第7條之2 第1項第7款、第2項第9
    款、第3項分別定有明文。又道路交通標誌標線號誌設置規
    則第55條之2第1項亦規定：測速取締標誌「警52」，用以警
    告車輛駕駛人前方路段常有測速取締執法，促使行車速度不
    得超過道路規定之最高速限或低於規定之最低速限。次按「
    汽車駕駛人，行車速度，超過規定之最高時速，或低於規定
    之最低時速，除有第43條第1項第2款情形外，處1,200元以
    上2,400元以下罰鍰。」；「駕駛人駕駛汽車，除應遵守道
    路交通標誌、標線、號誌之指示……」；「行車速度，依速限
    標誌或標線之規定……」；「汽車駕駛人有下列各款所列條款
    之一者，除依原條款處罰鍰外，並予記點：有第33條第1項
    、第2項、第38條第1項、第40條、第45條、第47條第1款至
    第3款、第48條、第49條或第60條第2項第1款、第2款情形之
    一者，各記違規點數1點。」，處罰條例第40條、第63條第1
    項第1款、道路交通安全規則第90條第1項本文、第93條第1
    項第1款分別定有明文。
　㈡本件如事實概要欄所述之原告違規事實，有系爭舉發通知單
    、本件裁決書及送達證書、汽車車籍查詢資料、舉發機關11
    1年4月25日高市警岡分交字第11171594400號函、111年2月2
    3日高市警岡交字第11170710300號函、採證照片、雷射測速
    儀檢定合格證書等附卷可稽（本院卷第43頁至第58頁），經
    核無誤，足認原告之違規事實，洵堪認定。
　㈢至原告雖主張違規地點與系爭告示牌距離超過300公尺等語。
    然本件舉發單位員警於110年12月24日9時53分以手持式雷射
    測速儀測得本件交通違規，而雷射測速儀設置在高雄市○○區
    ○○○路000號往北至分隔島上「筆秀214燈桿」對面道路旁（
    下稱測速點），而測速點往南方向設有系爭告示牌，同處並
    設有速限40km/h之限速標誌，該取締告示牌及限速標誌之豎
    立位置明顯可見，圖樣清晰可辨，亦無遭受樹木或其他物體
    遮蔽之情，且經實際量測距離，系爭告示牌設置於距離測速
    點約141.6公尺處，而測速點至違規地點距離36.6公尺等節
    ，有該路段現場照片及違規行為發生地示意圖、採證照片所
    顯示之測速距離在卷可參(本院卷第55頁、第57頁) ，從而
    系爭告示牌至違規地點距離178.2公尺（計算式：141.6m+36
    .6m=178.2m），已符合前揭「一般道路應於100 公尺至300 
    公尺間明顯標示」之舉發要件。觀諸採證照片上清晰可見系
    爭車輛之車號：000-0000，明確標示：日期：12/24/2021、
    時間：09:53:12、速限：40kmh、車速：64kmh、序號：TC00
    9407、證號：J0GB0000000等數據，且本件舉發員警採證使
    用之雷射測速儀，係依規定送請經濟部標準檢驗局委託財團
    法人工業技術研究院檢驗合格領有合格證書（規格：200Hz
    照相式、型號：TruCAM Ⅱ、器號：TC009407、檢定合格單號
    碼：J0GB0000000、檢定日期：110年10月21日、有效期限：
    111年10月31日），有財團法人工業技術研究院110年10月21
    日雷射測速儀檢定合格證書影本1 份在卷足憑(本院卷第58
    頁)，堪認該雷射測速儀之準確性及正確性應值得信賴。而
    原告固主張違規地點係在高雄捷運股份有限公司北機廠門前
    ，並以google 地圖測量距離為320公尺等語，然採證照片上
    測距顯示之數字，已可據以推算違規地點與測速儀器之相對
    位置，原告雖提出照片予以比對，然觀之採證照片與原告提
    出照片中之黃黑相間標線圖示有異，尚難認係屬同一地點，
    且原告未依前開被告所提之相關位置示意圖、採證照片上之
    測距、系爭告示牌等相關物證予以計算違規地點，而係自行
    推測，自無法證明屬實。
　㈣另查，原告主張本件是在行進中警車內使用雷射測速儀等語
    。惟衡諸雷射槍測速器係以雷射光束（不見光）直接瞄準行
    進中之車輛，取得偵測目標之行駛速率，屬「單點單台」之
    測速方式，車輛如有超出設定之速限即鎖定，而偵測時間僅
    需約0.3秒，在其鎖定車輛後不需校正即可連續紀錄違規超
    速車輛，其鎖定車輛之有效距離更高達約數百公尺之範圍，
    然若操作之警員測量錯誤，如未取得目標、目標超出測量範
    圍或太近、資料不足、儀器視線被阻擋或目標移出範圍、沒
    有穩定的瞄準目標、因瞄準不良或失去目標等，該雷射槍測
    速器即無法測得出數據資料，凡此均為本院承辦交通案件之
    職務上所知事項，故測速儀器需雙手進行操作始能穩定測速
    ，且須持續目測瞄準鏡追蹤測速車輛，行進中無法針對車輛
    實施瞄準測速，而僅能於定點實施測速，則原告主張本件係
    在行進中警車內使用測速儀器，有測速結果嚴重誤差之虞，
    顯非可採。
六、綜上所述，原處分認原告駕駛系爭車輛，於上開時、地確有
    「汽車駕駛人行車速度，超過規定之最高時速逾20公里至40
    公里以内」交通違規，依處罰條例第85條條第1項、第40條
    、第63條，裁處原告「罰鍰1,400元整，並記違規點數1點」
    之處分，核無違誤，原告訴請撤銷原處分為無理由，應予駁
    回。　　　　
七、本件判決基礎已臻明確，兩造其餘之攻擊防禦方法及訴訟資
    料經本院斟酌後，核與判決不生影響，無一一論述之必要，
    併予敘明。
八、本件第一審裁判費為300元，應由原告負擔，爰確定第一審
    訴訟費用額如主文第2項所示。
九、據上論結，本件原告之訴為無理由，依行政訴訟法第237條
    之7、第237條之8第1項、第98條第1項前段，判決如主文。
中　　華　　民　　國　　111 　年　　11 　　月　22 　日
　　　　　　　　　行政訴訟庭　法　官　翁熒雪
以上為正本係照原本作成。
如不服本判決，應於判決送達後20日內，向本院提出上訴狀並表
明上訴理由（原判決所違背之法令及其具體內容或依訴訟資料可
認為原判決有違背法令之具體事實），其未載明上訴理由者，應
於提出上訴後20日內向本院補提理由書（上訴狀及上訴理由書均
須按他造人數附繕本，如未按期補提上訴理由書，則逕予駁回上
訴），並應繳納上訴裁判費新臺幣750 元。
中　　華　　民　　國　　111 　年　　 11　　月 22 　　日
　　　　　　　　　　　　　　　書記官　陳奕希